【裁判字號】    97,易,394
【裁判日期】    971225
【裁判案由】    竊盜
【裁判全文】
臺灣屏東地方法院刑事判決               97年度易字第394號
公  訴  人  臺灣屏東地方法院檢察署檢察官
被      告  乙○○
            甲○○
上  一  人
選任辯護人  張宗琦律師
            林石猛律師
上列被告因竊盜案件，經臺灣高雄地方法院檢察署檢察官向臺灣
高雄地方法院提起公訴（96年度偵字第34607 號），臺灣高雄地
方法院受理後（96年度易字第4009號）判決管轄錯誤，移轉管轄
至本院，被告於本院準備程序進行中，就被訴事實為有罪之陳述
，經本院告知簡式審判程序意旨，並聽取當事人、辯護人之意見
後，本院合議庭裁定由受命法官獨任依簡式審判程序審理，並判
決如下：
    主  文
乙○○連續結夥三人以上竊盜，處有期徒刑拾月，減為有期徒刑
伍月，如易科罰金，以銀元佰元即新臺幣玖佰元折算壹日。
甲○○連續結夥三人以上竊盜，處有期徒刑捌月，減為有期徒刑
肆月，如易科罰金，以銀元佰元即新臺幣玖佰元折算壹日。
    事  實
一、乙○○明知陳進德於民國92年1 月3 日出名向劉貴儀承租之
    屏東縣鹽埔鄉○○段351 之214 、351 之323 地號土地（所
    有人丙○○、管理人劉貴儀，下稱本案土地），劉貴儀業已
    明示不得將該地之砂石擅自搬離等情，仍與承租人陳進德、
    卡車司機顏添能（上2 人業經另案審結）、卡車司機甲○○
    與真實姓名年籍不詳之挖土機司機某成年人（下稱不詳挖土
    車司機），共同意圖為自己不法所有，基於竊盜之概括犯意
    聯絡，於92年1 月3 日後之某日起，由乙○○、甲○○、陳
    進德、顏添能與不詳挖土機司機，相偕抵達本案土地，而依
    乙○○指示，先以挖土機挖取砂石、再由卡車盛載砂石外運
    以販售圖利，經此方式連續竊取本案土地之砂石而既遂數次
    。嗣民眾向屏東縣政府檢舉本案土地遭人盜採砂石一事，該
    府旋於92年1 月30日10時許，指派稽查人員朱衽禾前往察看
    ，到場時適發現顏添能駕駛車牌號碼6K-923號大卡車載運砂
    石正欲駛離，並見本案土地呈現約74×40.3×1 公尺之坑洞
    （以此計算竊得之砂石約2982.2立方公尺），進而查悉上情
    。
二、案經丙○○訴由臺灣高雄地方法院檢察署檢察官偵查起訴，
    經臺灣高雄地方法院移轉管轄至本院。
    理  由
一、本件被告乙○○、甲○○所犯均係死刑、無期徒刑或最輕本
    刑為3 年以上有期徒刑以外之罪，亦非屬臺灣高等法院管轄
    第一審之案件，其等於準備程序中就被訴事實為有罪之陳述
    ，經本院告知簡式審判程序之旨，並聽取當事人、辯護人意
    見後，經本院合議庭依刑事訴訟法第273 條之1 第1 項規定
    裁定由受命法官獨任進行簡式審判程序。又簡式審判程序之
    證據調查，依刑事訴訟法第273 條之2 規定，不受同法第
    159 條第1 項審判外陳述排除之限制；再被告方面對於卷內
    各項證據亦不爭執證據能力，復無事證顯示有何違法取得或
    類此瑕疵之情，故卷內所列各項證據，自均有證據能力，合
    先敘明。
二、上揭犯罪事實，業據被告乙○○、甲○○於本院準備程序中
    均坦承不諱（見本院97年12月11日準備程序筆錄第3 頁），
    核與臺灣高等法院高雄分院96年度上易字第584 號（原審案
    號：臺灣高雄地方法院96年度易字第165 號、第592 號）審
    判中，該案證人劉貴儀證述出租本案土地經過、證人朱衽禾
    證述稽查本件盜採砂石過程，以及共犯顏添能、陳進德所述
    其等與本件被告乙○○、甲○○謀合參與之情形等節相符一
    致，並有本案土地之耕地租賃契約書、土地登記謄本、屏東
    縣政府盜(濫)採砂石移辦單、聯合稽查小組現場勘查紀錄各
    1 份與現場照片4 張等資料附卷可稽，是認被告2 人上開自
    白核與事實相符，堪以採信。從而，本件事證已臻明確，其
    等所為上揭犯行洵足認定，均應依法論科。
三、按行為後法律有變更者，適用行為時之法律。但行為後之法
    律有利於行為人者，適用最有利於行為人之法律，刑法第2
    條第1 項定有明文；且犯罪在刑法施行前，比較裁判前之法
    律孰為有利於行為人時，應就罪刑有關之一切情形，比較其
    全部之結果，而為整體之適用，不能割裂而分別適用有利益
    之條文（最高法院27年上字第2615號判例意旨參照）。查被
    告乙○○、甲○○所為本件犯行後，刑法及刑法施行法業於
    95年7 月1 日修正施行，本件論罪科刑所適用之刑罰法律有
    所變更，爰詳述如下：
（一）刑法第28條共同正犯之範圍，修正後已限縮於共同實行犯
      罪行為者始成立共同正犯，排除陰謀犯、預備犯共同正犯
      ，自屬行為後法律有變更，而非僅屬文字修正，應有新舊
      法比較適用問題（最高法院97年度台上字第37號判決意旨
      參照）。是比較新舊法結果，新法之共同正犯定義既較舊
      法為限縮，此部分應以修正後之刑法較有利於被告。
（二）修正後刑法刪除第56條關於連續犯之規定，而被告乙○○
      、甲○○所為之多次竊取砂石，乃基於概括犯意而犯同一
      罪名，依修正前刑法第56條之規定均屬連續犯，各以一罪
      論，但得加重其刑至2 分之1 ；惟如依修正後之新法規定
      ，因連續犯業經刪除，即應按數罪之規定予以分論併罰。
      是比較新舊法結果，應以修正前之刑法較有利於被告。
（三）經綜合上述罪刑比較結果，堪認被告2 人行為後修正施行
      之法律並無較為有利之情形，依刑法第2 條第1 項前段規
      定，應適用其等行為時即95年7 月1 日修正施行前之法律
      規定論處。
四、核被告乙○○、甲○○所為，均係犯刑法第321 條第1 項第
    4 款之加重竊盜罪。被告2 人與陳進德、顏添能、不詳挖土
    機司機間，有犯意聯絡與行為分擔，均為共同正犯。被告2
    人自92年1 月3 日後之某日起至同年月30日遭稽查時止，前
    後多次竊盜，其時間緊接，所犯罪名同一，顯係基於概括之
    犯意反覆為之，應依95年7 月1 日修正施行前刑法關於連續
    犯之規定論以一罪，並均加重其刑。
五、爰審酌被告乙○○無視地主權益，擅自竊取本案土地之砂石
    ，被告甲○○則受雇參與其中，同樣罔顧他人財產法益，且
    共同竊取之砂石數量將近3000立方公尺，顯見其等非法獲利
    甚鉅、加害程度不低；而被告2 人均正值青壯，非無謀生能
    力，卻不思以正當手段獲取財物，竟心生歹念而為竊盜犯行
    ，犯罪動機可議；惟念及被告2 人犯後尚能坦承犯行、面對
    刑責，非無悔意，暨公訴人於論告時認被告2 人犯後態度尚
    稱良好，及被告乙○○就本案居於主導地位、被告甲○○居
    於附從角色之犯罪參與程度等一切情狀，分別量處如主文所
    示之刑。又被告2 人本件所為，均係於96年4 月24日以前所
    犯，且無中華民國九十六年罪犯減刑條例第3 條所定不予減
    刑之情形，應依該條例第2 條第1 項第3 款、第7 條之規定
    ，分別減為如主文所示之刑。
六、末按行為後法律有變更，比較裁判前之法律孰為有利於行為
    人時，應就罪刑有關之一切情形，比較其全部之結果，而為
    整體之適用，不能割裂而分別適用有利益之條文，固有前開
    最高法院27年上字第2615號判例可資參照，但此之所謂不能
    割裂適用，係指與罪刑有關之本刑而言，不包括易刑處分，
    事關刑罰執行之易刑處分仍應分別適用最有利於行為人之法
    律。易言之，倘所處之主刑同時有徒刑、拘役易科罰金、罰
    金易服勞役之情形時，關於易科罰金、易服勞役部分應分別
    為新舊法有利不利之比較，依刑法第2 條第1 項從舊從輕原
    則定其易刑之折算標準（最高法院96年度台非字第85號判決
    意旨參照）。查被告乙○○、甲○○犯行後，刑法第41條第
    1 項亦於95年7 月1 日修正施行，依被告行為時之刑法第41
    條第1 項前段、修正前罰金罰鍰提高標準條例第2 條等規定
    ，易科罰金之折算標準，以新臺幣300 元以上900 元以下折
    算1 日；惟95年7 月1 日修正施行之刑法第41條第1 項前段
    則規定，易科罰金之折算標準為新臺幣1000元、2000元或30
    00元折算1 日，是比較修正前後之易科罰金折算標準，應認
    以被告行為時之法律較有利於被告。從而，被告2 人經減刑
    後之各罪，併適用其等行為時即95年7 月1 日修正施行前之
    法律規定，及中華民國九十六年罪犯減刑條例第9 條之規定
    ，諭知易科罰金之折算標準，以示懲儆。
據上論斷，應依刑事訴訟法第273 條之1 第1 項、第299 條第1
項前段，刑法第2 條第1 項前段、第321 條第1 項第4 款、修正
前刑法第28條、第41條第1 項前段、第56條，修正前罰金罰鍰提
高標準條例第2 條，現行法規所定貨幣單位折算新臺幣條例第2
條，中華民國九十六年罪犯減刑條例第2 條第1 項第3 款、第7
條、第9 條，判決如主文。
本案經檢察官許大偉到庭執行職務。
中    華    民    國    97    年    12    月    25    日
                  刑事第四庭  法  官  江振源
以上正本證明與原本無異。
如不服本判決，應於判決送達後10日內向本院提出上訴狀（應附
繕本），其未敘述上訴理由者，應於上訴期間屆滿後20日內補提
理由書狀於本院，上訴於臺灣高等法院高雄分院。
中    華    民    國    97    年    12    月    26    日
                              書記官  潘豐益
附錄本判決論罪科刑法條：
刑法第321 條第1項第4款
犯竊盜罪而有左列情形之一者，處六月以上、五年以下有期徒刑
：
四、結夥三人以上而犯之者。


司法院資訊處製作；財團法人民間司法改革基金會備份。
